【裁判字號】    98,訴,1168
【裁判日期】    981231
【裁判案由】    返還借款
【裁判全文】
臺灣板橋地方法院民事判決              98年度訴字第1168號
原      告  甲○○
被      告  丁○○
                      樓
上列當事人間返還借款事件，本院於民國98年12月24日言詞辯論
終結，判決如下：
    主  文
被告應給付原告新臺幣柒拾萬元，及自民國九十八年四月三日起
至清償日止，按年息百分之五計算之利息。
訴訟費用由被告負擔。
    事實及理由
一、原告主張：另案（即本院97年度訴字第2940號）新臺幣（下
    同）200萬元借款是在民國95年12月開始至最後一筆97年1月
    陸續借給訴外人丙○○，本票是因為被告欠丙○○的錢，所
    以開本票給我擔保丙○○向我借的200萬元的借款。實際上
    丙○○向我借的錢不只200 萬元，96年間被告給本票的時候
    丙○○大約欠我250萬元。而本件的70萬元，97年1月14日我
    與被告及訴外人丙○○在臺北市○○○路的真鍋咖啡店，因
    丙○○欠我3,386,420元，被告欠丙○○70萬元，所以被告
    同意將此70萬元直接代丙○○向我清償，所以才寫了本件的
    字據，同時被告也寫字據給丙○○，證明被告對丙○○的債
    務已經清償。當初是因為被告不還70萬元，所以我才去對被
    告執行200萬元的部分。200萬元及70萬元的債務是不同一筆
    的債務。爰訴請被告返還借款等語。併為聲明：被告應給付
    原告70萬元，及自起訴狀繕本（即本支付命令）送達之翌日
    起至清償日止，按年息百分之五計算之利息。
二、被告則以：我有擔保200萬元的債務，但我不知道丙○○是
    否有欠原告200萬元的債務。當初寫70萬元的字據是要原告
    把之前所簽的200萬元本票還給我。我們主張70萬元是取代
    200萬元保證的部分等語，資為抗辯。併為答辯聲明：原告
    之訴駁回。
三、兩造均不爭執之事實：
  (一)被告曾就訴外人丙○○向原告借款200萬元部分簽發同額之
    本票1紙交付原告作為擔保。
  (二)97年1月14日原告與被告及丙○○在臺北市○○○路的真鍋
    咖啡店，因丙○○欠原告借款債務，被告欠丙○○70萬元，
    所以被告同意將此70萬元直接代丙○○向我清償，所以才寫
    了本件的字據（97年1月14日由被告立據），同時被告也寫
    字據（97年1月14日由債權人丙○○及債務人被告立據）給
    丙○○，證明被告對丙○○的債務已經清償。被告迄未清償
    上開70萬元之債務。
四、經查：
  (一)按「借用人應於約定期限內，返還與借用物種類、品質、數
    量相同之物，未定返還期限者，借用人得隨時返還，貸與人
    亦得定一個月以上之相當期限，催告返還。」、「第三人與
    債權人訂立契約承擔債務人之債務者，其債務於契約成立時
    ，移轉於該第三人。」，民法第478條、第300條定有明文。
  (二)原告主張：被告曾就訴外人丙○○向原告借款200萬元部分
    簽發同額之本票1紙交付原告作為擔保。97年1月14日原告與
    被告及丙○○在臺北市○○○路的真鍋咖啡店，因丙○○欠
    原告借款債務，被告欠丙○○70萬元，所以被告同意將此70
    萬元直接代丙○○向我清償，所以才寫了本件的字據（97年
    1月14日由被告立據），同時被告也寫字據（97年1月14日由
    債權人丙○○及債務人被告立據）給丙○○，證明被告對丙○○的債務已經清償。被告迄未清償上開70萬元之債務等情
    ，並提出97年1月14日由被告所立之字據（附於本院98年度
    司促字第6005號支付命令卷）為證，且為被告所不爭執（被
    告亦提出97年1月14日由債權人丙○○及債務人被告所立之
    字據附於本院卷第31頁），復據證人乙○○證稱：「我有在
    楊梅與原告通過電話。70萬元是指過帳被告欠丙○○70萬元
    ，丙○○又欠原告錢，被告就把他要還給丙○○的錢直接給
    原告。我是聽被告說，200萬元本票是他開給原告作為擔保
    丙○○欠原告的債務。」（見本院卷第50頁反面）等語明確
    及本院依被告聲請調閱本院97年度訴字第2940號查明屬實，
    應信為真實。
  (三)依上開97年1月14日由被告所立之字據（本人丁○○欠款柒
    拾萬元整，願意．．．房屋賣出後償還甲○○先生，時間為
    三個月〈97年4月14日止〉為限，特立此據）、97年1月14日
    由債權人丙○○及債務人被告所立之字據（茲收到債務人丁○○所欠債現金款柒拾萬元整，．．．）所示，被告係因與
    原告、丙○○一起協議過帳，而簽立該2份字據，以承擔丙○○欠原告70萬元借款債務之方式，作為清償被告自己欠丙○○70萬元債務，200萬元之本票擔保債務與70萬元的借款
    債務是不同筆至明。證人乙○○證稱：「（法官：據你所知
    ，200萬元本票和70萬元的債務是否為同一筆債務？）200萬
    元本票是丙○○不知道到底欠原告多少錢我不曉得，200萬
    元本票很早就開給原告作為擔保。丙○○過帳是70萬元，
    200萬元本票是要擔保丙○○的債務。我確定我們見面那次
    ，他說如果三個月可以還70萬元的話，他就要把200萬元本
    票還給被告，不用被告負責那200萬元的債務。（法官：被
    告有無還70萬元？）有沒有還我不知道。」等語（見本院卷
    第50頁反面），又被告迄未清償上開70萬元之債務等情，已
    如前述，由此可見，縱認證人乙○○所言為真，亦須被告依
    約於三個月清償上開70萬元，始能解免200萬元之擔保債務
    ，本件被告既迄未清償上開70萬元之債務，自不能解免200
    萬元之擔保債務。是原告主張：當初是因為被告不還70 萬
    元，所以我才去對被告執行200萬元的部分。200萬元及70
    萬元的債務是不同一筆等語，即屬有據，應屬可採。同理，
    被告空言辯稱：當初寫70萬元的字據是要原告把之前所簽的
    200萬元本票還給我。我們主張70萬元是取代200萬元保證的
    部分等語，尚乏依據，洵無可採。
  (四)綜上可見，本件之70萬元係被告因與原告、丙○○過帳關係
    ，而由被告向原告立據承擔丙○○欠原告70萬元之借款債務
    ，其性質屬承擔債務人之債務。且該筆債務與之前被告為丙○○簽發200萬元本票擔保丙○○欠原告200萬元之借款債務
    ，二者不同。縱認證人乙○○所言為真，亦須被告依約於三
    個月清償上開70萬元，始能解免200萬元之擔保債務，本件
    被告既迄未清償上開70萬元之債務，自不能解免200萬元之
    擔保債務。
五、按「給付無確定期限者，債務人於債權人得請求給付時，經
    其催告而未為給付，自受催告時起，負遲延責任。其經債權
    人起訴而送達訴狀，或依督促程序送達支付命令，或為其他
    相類之行為者，與催告有同一之效力。」、「遲延之債務，
    以支付金錢為標的者，債權人得請求依法定利率計算之遲延
    利息。」、「應付利息之債務，其利率未經約定，亦無法律
    可據者，週年利率為百分之五。」，民法第229條第2項、第
    233條第1項前段及第203條定有明文。從而，原告依承擔債
    務及返還消費借貸款之法律關係，請求被告給付70萬元，及
    自起訴狀繕本（即本支付命令）送達之翌日即98年4月3日起
    至清償日止，按年息百分之五計算之利息，為有理由，應予
    准許。
六、本件事證已臻明確，兩造其餘攻擊、防禦方法及舉證，經本
    院審酌後，認對於判決結果均無影響，爰不一一論述，併此
    指明。
據上論結，本件原告之訴為有理由，依民事訴訟法第78條，判決
如主文。
中    華    民    國    98    年    12    月    31    日
                  民事第三庭    法  官  楊千儀
以上正本係照原本作成。
如對本判決上訴，須於判決送達後20日內向本院提出上訴狀（需
按他造人數附繕本）。
中    華    民    國    99     年    1     月    4    日
                                書記官  劉鴻傑


司法院資訊處製作；財團法人民間司法改革基金會備份。
